臺灣板橋地方法院交通事件裁定　　　　 94年度交聲字第917號
原處分機關　交通部公路總局臺北區監理所
受處分人即
異　議　人　甲○○
代　理　人　周嬿容律師
上列受處分人即異議人因違反道路交通管理處罰條例案件，對於
交通部公路總局臺北區監理所民國94年5 月13日所為之處分（北
監自裁字第裁40-C00000000 號），聲明異議，本院裁定如下：
    主  文
異議駁回。
    理  由
一、按「汽車駕駛人，駕駛汽車肇事致人受傷或死亡，應即採取
    救護或其他必要措施，並向警察機關報告，不得駛離，違者
    吊扣其駕照三個月至六個月；逃逸者吊銷駕駛執照」，道路
    交通管理處罰條例第62條第1 項定有明文，且依同條例第67
    條第1 項規定，違反上開規定而經吊銷駕駛執照者，終身不
    得考領駕駛執照。其立法本旨係在增進行車安全、保護他人
    權益，以維持社會秩序。蓋道路交通事故發生後，有受傷或
    死亡之情形者，應即時救護或採必要之措施，以防損害範圍
    之擴大。如駕駛人於肇事後，隨即駕車逃離現場，不僅使肇
    事責任認定困難，更可能使受傷之人喪失生命，自有從嚴處
    理之必要。又終身不得考領駕駛執照之規定，同係為維護車
    禍事故受害人生命安全、身體健康必要之公共政策，且在責
    令汽車駕駛人善盡行車安全之社會責任，屬維持社會秩序及
    增進公共利益所必要，司法院大法官釋字第284 號、第531
    號解釋可資參照。職是之故，汽車駕駛人駕駛汽車發生交通
    事故，不論其責任之歸屬為何，即有義務留在肇事現場，採
    取救護或其他必要措施，並向警察機關報告，以保護他人權
    益，同時釐清肇事責任，自不待言。
二、原處分機關認受處分人即異議人甲○○於民國94年3 月12日
    晚上9 時49分許，駕駛車牌號碼6T-3162 號自小客車，行經
    臺北縣新莊市○○街220 號前時，肇事致人受傷而逃逸，涉
    有道路交通管理處罰條例第62條第1 項之違規，嗣經警製單
    舉發後，爰依上開法律規定，於94年5 月13日以北監自裁字
    第裁40-C00000000號裁罰吊銷異議人駕駛執照，且終生禁考
    在案，此有臺北縣政府警察局舉發違反道路交通管理事件通
    知單影本、原處分機關違反道路交通管理事件裁決書影本各
    1 份在卷可稽。
三、聲明異議意旨略以：異議人於94年3 月12日傍晚前往同業丙
    ○○位於臺北縣新莊市○○路234 巷3 弄9 號之工廠接洽商
    務，至同日晚上9 時多後相約開車外出宵夜。因夜晚下大雨
    緊閉車窗，兩人在車內繼續討論增加車內霧氣，視線不良，
    異議人為除霧，於行經臺北縣新莊市○○街時開啟暖氣，一
    時間霧氣增強，短時間視線更加不良。又肇事地點右邊有人
    行道及騎樓，左邊為十字路口，異議人之注事力通常會集中
    注意左邊來車，而行經肇事地點時除雨聲外並未感覺或看到
    汽車有任何碰撞，坐在前右座之丙○○亦無任何車禍發生之
    感覺，故異議人當時確實不知有肇事之情形，因此異議人絕
    無肇事後逃逸之行為。爰聲明異議，請求撤銷上開裁決云云
    。
四、經查：
  (一)證人即被害人丁○○到庭證稱：「（問：你在94年3 月12日
    晚上9 點49分左右，在新莊市○○街220 前面，有無發生交
    通事故？）有，當時我從家裡出來，走在西盛街上要去漫畫
    店，中途在一家紅茶店買飲料，買完走出來沒多久就被汽車
    從後面撞」、「（問：你當時被撞的位置在何處？）後背部
    左側整塊，接近臀部的地方，我被撞了之後，感覺頭部又被
    撞了一下，然後人才飛出去，倒在路邊」、「（問：你被撞
    後，該汽車駕駛是否下車處理？）沒有」、「（問：你被撞
    後，是否清醒？）我落地之後，因為很痛，所以有昏了一下
    子，後來有一位路人叫楊宗翰過來叫我，所以我才醒過來」
    、「（問：當時是否看清肇事車輛的車號？）沒有」、「（
    問：肇事車輛車號由何人提供？）楊宗翰」、「（問：之後
    異議人是否去找妳？）..... 後來當天晚上異議人來我家找
    我，他原先是說他以為撞到東西或撞到狗..... 他在我逼問
    之下，他有坦承他那一天有看到我撐一把雨傘，而事實上，
    當晚我還沒有跟他說我有撐傘的事，所以我就跟他說那你明
    明知道你撞到的是人，那你還說謊，我這樣講了之後，他就
    一直跟我道歉，並且承認撞到我，但他不是故意的，之後他
    就一直請求我不要告他」、「（問：妳的傷勢是否如妳剛剛
    所述？與驗傷單是否相符？）驗傷單上記載的是外傷部分，
    並沒有將內傷部分記載進去，所以只記載我頭部等外傷部分
    ，至於我後背部左側受傷部分，因為我當天衣服穿得很厚，
    並沒有流血等外傷情形，但是有瘀青，此部分我沒有跟醫生
    講，所以醫生只檢查我的頭部、臉部及衣服稍微可以掀開檢
    查的部分，但左側後背部醫生就沒有檢查，因為我認為此部
    分傷勢跟我當時所受的外傷比起來，沒有什麼好提的，所以
    沒有跟醫生講，而且我當時頭會暈，也沒有注意到那麼多」
    等語（參見本院94年7 月20日訊問筆錄）。
  (二)證人即現場目擊者楊宗翰到庭證稱：「（問：94年3 月12日
    晚上9 點49分許，你是否在台北縣新莊市○○街看到何事？
    ）我當天經過該處，我看到一件車禍」、「（問：該車禍發
    生情形？）有一台自小客車經過該路段時，撞到剛剛在庭的
    那位丁○○」、「（問：你是否親眼看到該車撞到被害人丁
    ○○？）我有看到車子右前方擦撞到被害人丁○○，被害人
    就往旁邊倒，往旁邊倒的距離大概有1 公尺左右。」、「（
    問：擦撞時是否有任何聲音？）因為有下雨，我沒有聽到聲
    音，但被害人叫得很大聲」、「（問：為何你會注意到車子
    撞到被害人？）因為我走在被害人後面」、「（問：該車撞
    到被害人後，是否停下來？）車子有停下來一下下，但人沒
    有下車，後來就繼續往前開」、「（問：該車是停下來還是
    車速減慢？）應該是車速變慢，該車原先速度是還好，但撞
    到人後速度有明顯變慢，變慢之後又繼續慢慢開走」、「（
    問：被害人被撞之後之情形？）就倒在路邊，沒有爬起來」
    、「（問：當時你的反應？）我就趕快記下車號，又用我的
    手機幫她打電話報警」、「（問：當時雨勢？）雨很大」、
    「（問：你目擊到的地點離他們多遠？）大約10公尺左右。
    」、「（問：你剛剛說雨勢很大，但被害人的叫聲你還是有
    聽到？）是，因為她叫得很大聲，所以我有聽到」、「（你
    的視力狀況？）我有近視，但那天我有戴隱形眼鏡，所以視
    力正常」、「（案發當天是晚上，你還能看清楚嗎？）晚上
    有點昏暗，但附近有店開著，有亮光，所以我能看得清楚案
    發當時情形」、「（問：你剛剛說車子撞到人後，該車速度
    明顯變慢，之後又慢慢開走，所謂慢慢開走是指維持同樣的
    速度開走，還是慢慢加速開走？）是慢慢加快後開走」、「
    不認識異議人，與異議人間沒有嫌隙」、「（問：你當時是
    有目睹該車撞到丁○○，還是你聽到丁○○的叫聲後才去注
    意？）我是當場目睹該車撞到丁○○，之後才聽到丁○○的
    叫聲」等語（參見本院94年8 月31日訊問筆錄）。
  (三)證人即現場目擊者戊○○到庭證稱：「（問：是否看到本件
    案發經過？）是。當天我們走在車子後面，距離大約2 、3
    個人的距離而已，很近，我是先聽到車子碰撞到小姐（按：
    即被害人丁○○）的聲音，就聽到小姐的叫聲，她叫的很大
    聲。我有聽到車子的碰撞聲，但不是很大聲。碰撞之後，車
    子有明顯變慢，之後又慢慢的加速開走。被害人就倒在地上
    ，好像有飛出去還是怎麼樣，就倒向斜前方，倒出去的距離
    大約是2 、3 公尺」、「（問：肇事車輛在撞到被害人之前
    之車速如何？）正常，不快不慢，我感覺到車子撞到人之後
    有停頓了一下，然後再開走」、「（問：肇事車輛的何處撞
    到被害人何處？）車子右前車頭撞到被害人，至於撞到被害
    人何處，我不清楚」、「（問：當時雨勢？）雨有點大，但
    我仍然可以聽到外界聲音，所以我才能聽到碰撞聲及小姐叫
    聲」、「（問：當時視線是否清楚？）因為有店開燈，也有
    路燈，所以還算清楚」、「（問：視力狀況？）正常」、「
    （問：請確認你是先看到車子撞到小姐，然後聽到小姐的叫
    聲，還是聽到叫聲之後才去注意？）我確認我是看到車子撞
    到小姐，有發出一點碰撞聲，然後才聽到小姐的叫聲」、「
    不認識異議人，與異議人間沒有任何兼隙」等語（參見本院
    94年8 月31日訊問筆錄）。
  (四)審諸上開3 位證人所證乙節，核屬大致相符，並無不合常理
    或矛盾之處，衡以該2 名目擊證人與異議人並無任何恩怨嫌
    隙，尚不至蓄意設詞構陷異議人有此違規為是，自無不予採
    信之理，復有亞東紀念醫院出具之被害人傷勢診斷證明書影
    本、道路交通事故調查報告表(一)、(二)各1 份及肇事現場照片
    4 幀附卷為佐（參見本院卷第37至39頁、49、50、114 頁）
    ，應堪認定異議人確有於本件案發時、地駕駛前揭自小客車
    撞及被害人丁○○，致被害人受傷後，猶仍駕車逃逸之事實
    。本件異議人雖以前詞置辯，否認其知悉駕車撞及異議人云
    云。惟查：
    1.本件案發當時雖屬夜間有雨，但仍有店家營業所開之燈光
      ，且亦有路燈照明，故視線尚屬清楚，此經上開2 名目擊
      證人到庭證述明確，故異議人駕駛前揭自小客車行駛於上
      開肇事路段，應能注意車前狀況，故其所駕自小客車撞及
      路邊行走之被害人，其自無不知之理。
    2.又依上開2 名目擊證人所證，異議人所駕自小客車之右前
      方確有撞及被害人，被害人亦因此被撞倒於路旁，並發出
      很大之叫聲，且亦有該自小客車撞及被害人之碰撞聲產生
      ；而參以前揭診斷證明書所載，被害人受有「頭部創傷、
      右臉擦傷、右髖部挫傷、右手擦傷」、「頭部外傷併右頰
      擦傷」等傷害，其因本件車禍所受傷害亦顯非輕微；另異
      議人所駕之自小客車於開車途中，其前方擋風玻璃之右上
      方產生一直徑約10公分左右，呈蜘蛛網狀之裂痕，此部分
      雖無車損照片可參，但除經異議人於警詢及本院訊問時陳
      明甚詳外（參見本院卷第48頁及本院94年6 月29日訊問筆
      錄），並經證人即案發當時坐於前揭自小客車右前座之乘
      客丙○○於本院訊問時到庭證述無訛（參見本院卷第74頁
      ），並核與證人即協進汽車玻璃行負責人許文龍於警詢中
      所證：異議人確有駕車前來其之玻璃行換過玻璃，該車前
      擋風玻璃右上角有裂痕等情大致相符（參見本院卷第109
      、110 頁），足見該裂痕既係在案發當晚開車途中始產生
      ，而當晚異議人既於駕車途中撞及被害人，車輛碰撞之位
      置復核與與該裂痕之位置吻合（均在車輛右前方），則合
      理之推論當係該裂痕之產生乃因異議人駕車撞及被害人所
      致無疑。雖此次撞擊僅使異議人所駕自小客車前擋風玻璃
      右上方造成直徑約10公分之裂痕，但既然可使擋風玻璃產
      生裂痕，足見仍有相當之撞擊力道，顯非僅係輕微碰觸或
      擦撞而已。綜合以觀，異議人所駕自小客車撞及被害人應
      有一定之撞擊程度，縱如異議人所辯，其因故未能聽到車
      外之聲音，但該自小客車因此碰撞亦應會產生相當之晃動
      、觸感，依一般社會通常經驗，駕駛該自小客車之異議人
      實無不知之理。
    3.況依上開2 名目擊證人所證，異議人所駕自小客車於撞及
      被害人之後，尚且從一般正常之車速，明顯變慢（或停頓
      ），之後始又慢慢加速離去；然案發現場並非交岔路口，
      此有道路交通事故調查報告表所繪之事故現場圖1 份及案
      發現場照片4 幀在卷為佐。衡情如無合理原因，異議人實
      無自正常之車速明顯減慢（或停頓）之理，參諸異議人於
      當時既駕車撞擊被害人，益見異議人應係知悉駕車撞及被
      害人，始將車速明顯減慢（或停頓），之後始再基於逃逸
      之犯意，慢慢駕車加速離去，此亦符合一般駕車肇事逃逸
      者之通常行徑，異議人當係知悉其已撞人肇事，竟仍駕車
      逃逸甚明。
    4.再者，復衡以異議人於警詢中固有避重就輕之嫌，但亦仍
      自承其有撞到「東西」，僅其誤以為撞到一般的東西等語
      （參見本院卷第47頁），亦已坦承知悉撞到「東西」，而
      非完全不知有發生撞擊之事；且異議人另於警詢中供稱：
      我誤以為撞到一般的東西，我到前面一點點的地方有停車
      ，之後就走了等語（同上開頁次參見），恰核與上開2 名
      目擊證人所證：異議人所駕車輛於撞及被害人後，曾將車
      速明顯減慢（或停頓），嗣再慢慢加速離去等語相符，更
      見異議人應無不知其駕車肇事乙事。至異議人固辯稱：我
      於警詢時因為緊張，且警員一直以言語恐嚇我，我認為車
      子右前方擋風玻璃有裂痕，且的確有人受傷，所以我於警
      詢中才這樣講云云。惟查，證人即承辦警員乙○○及警詢
      當時在場之警員聶從勇均於本院訊問時到庭證稱並無以言
      語恐嚇異議人等語（參見本院卷第69至73頁、第123 至12
      6 頁）；且觀乎異議人之警詢內容，其所承認者，僅係其
      有撞到「東西」，且誤以為是撞到一般的東西，其並未自
      白確有肇事致人受傷而逃逸之犯行。然則，倘警員真有對
      異議人施以言詞恐嚇，何以異議人仍可否認肇事致人受傷
      而逃逸之事？此顯與事理有違，異議人上開所辯自難認屬
      為真。惟無論如何，異議人於警詢中仍係否認知悉駕車撞
      及被害人，並未承認犯行，而本院認定異議人確屬知悉撞
      人肇事乙事，乃係綜合前開各項證據資料所得，異議人於
      警詢中究否出於自由意志而為上述之供詞，均不影響本院
      之認定。
    5.從而，異議人徒以案發當時下雨，車內霧氣增強，否認知
      悉撞及被害人云云，顯屬事後卸責之詞，委無足取。
  (五)至證人丙○○雖於本院訊問時到庭證稱：案發當天我與異議
    人都沒有發現或感覺車子有撞到東西，當時雨下的很大，車
    內有開音響，所以沒有注意到前擋風玻璃的裂痕是如何來的
    ，且於開車過程中我均未聽到有人喊叫的聲音，我也沒有跟
    異議人說我有聽到車子撞到東西的聲音云云（參見本院94年
    7 月20日訊問筆錄）。惟查，證人丙○○與異議人係屬朋友
    關係，於商場上亦有交往關係，2 人認識多年，關係還好，
    此經該證人於本院訊問時證述明確。是該證人既與異議人有
    此等關係，其所證難免有迴護偏袒異議人之嫌，是否可信，
    已非無疑。再者，本院參酌前開各項證據資料後認以本件車
    禍撞擊之力道程度，以及被告所駕自小客車於撞及被害人後
    車速明顯減慢（或停頓）之反應，衡情坐於該自小客車上之
    異議人及證人丙○○誠無不知撞及被害人之理，然證人丙○
    ○竟仍證稱毫未發現或感覺車子有撞到東西云云，顯然悖於
    常理，其證言之可信度更非無疑。又異議人於警詢中曾供稱
    ：車上朋友（按：即丙○○）有告訴我「有撞到雨傘骨」（
    參見本院卷第47頁）等語，核與證人丙○○上開所言不符，
    益見該證人所證容有迴護異議人。另該證人證稱當時車內有
    開音響乙事，依照一般常理，倘使車內真有開音響，且此應
    可加強異議人及該證人因而未發現肇事之說法的可信度，此
    乃對異議人相當有利之事，異議人及該證人應會儘早或儘速
    極力主張為是，惟觀諸本件卷內及異議人因此所涉公共危險
    案件之偵查案卷（即臺灣板橋地方法院檢察署94年度偵字第
    7983號）之相關筆錄、資料，異議人自始至終均未提及車內
    有開音響乙事，而證人丙○○於偵查中亦未證稱有開音響乙
    事（參見上開偵查卷第41頁），則該證人遲於本院訊問中始
    再證稱車內有開音響，提出之時機顯然過晚，核與常情有異
    ，則其所為證述是否果真可信，亦令人置疑。是以，證人丙
    ○○所證乙節，在在均屬有疑，自難以其所證遽為異議人有
    利之認定。
五、綜上所述，異議人確有駕駛自小客車肇事致人受傷，而其明
    知確已肇事，竟仍駕車逃逸，未盡救護義務，顯然已成立肇
    事逃逸之交通違規，而其前揭所辯各節，復無足取，是原處
    分機關依首揭法律規定，裁罰異議人吊銷駕駛執照，並終生
    禁考，自屬有據。異議人仍執詞聲明異議，洵無理由，本院
    當應裁定駁回。至臺灣板橋地方法院檢察署檢察官固認定並
    無證據證明異議人有肇事逃逸之犯行，而於94年6 月25日以
    94年度偵字第7983號對異議人不起訴處分，此有該不起訴處
    分書1 份在卷可按，然本院乃依法獨立審判，並依前開證據
    認定異議人確有肇事逃逸之違規情事，上開不起訴處分或可
    供本院參考，但並無拘束本院所為認定之效力，附此敘明（
    按：嗣該案經被害人再議後，復經臺灣高等法院檢察署檢察
    長發回續行偵查）。
六、結論：依道路交通管理處罰條例第87條第2 項、道路交通案
    件處理辦法第19條，裁定如主文。
中　　華　　民　　國　　94　　年　　11　　月　　10　　日
                  交通法庭      法  官  陳信旗
以上正本證明與原本無異
如不服本裁定，應於送達後5日內向本院提出抗告狀。
　　　　　　　　　　　　　　　　書記官　陳昭綾
中　　華　　民　　國　　94　　年　　11　　月　　10　　日
